臺灣高雄地方法院民事裁定
109年度消債更字第191號
聲  請  人  林志明  
0000000000000000

上列當事人因消費者債務清理事件聲請更生，本院裁定如下：
    主  文
聲請人林志明自中華民國一百零九年九月二日下午四時起開始更
生程序。
命司法事務官進行本件更生程序。
    理  由
一、聲請意旨略以：伊無力清償債務，曾依中華民國銀行公會會
    員辦理消費金融案件無擔保債務協商機制請求共同協商債務
    方案成立，約定自民國95年7月起，分80期，年利率3.88％，
    每月清償新臺幣（下同）31,736元，然勉為償還數期後仍不
    得已毀諾，因聲請人有不能清償債務或有不能清償之虞，復
    未經法院裁定開始清算程序或宣告破產，爰聲請更生等語。
二、按債務人不能清償債務或有不能清償之虞者，得依本條例所
    定更生或清算程序，清理其債務。債務人無擔保或無優先權
    之本金及利息債務總額未逾12,000,000元者，於法院裁定開
    始清算程序或宣告破產前，得向法院聲請更生。法院開始更
    生程序之裁定，應載明其年、月、日、時，並即時發生效力
    。法院裁定開始更生或清算程序後，得命司法事務官進行更
    生或清算程序，必要時得選任律師、會計師或其他適當之自
    然人或法人一人為監督人或管理人。消費者債務清理條例（
    下稱消債條例）第3條、第42條第1項、第45條第1項及第16
    條第1項分別定有明文。
三、經查：
  ㈠聲請人於95年間協商成立後，繳納數期即未行繳款，最大債
    權銀行中國信託銀行於95年9月報送毀諾，累計繳款金額63,
    472元（見本案卷第33頁中國信託銀行陳報狀暨協議書等）
    ，而聲請人稱毀諾時於公司擔任固定司機，月薪約30,000元
    、入不敷出等語（見本案卷第18頁），債權人中國信託銀行
    則未提出聲請人申請上開協商時曾提出之收入等相關證明，
    如依勞工保險被保險人投保資料表所示，聲請人於銀行通報
    毀諾時即95年間投保於大高雄汽車駕駛員職業工會（見司消
    債調卷第18頁反面），若以聲請人斯時收入為自陳30,000元
    ，即已無法負擔每月31,736元之還款金額，堪認聲請人因收
    入不豐，無法持續支應必要生活開支及協商款項，而確有不
    可歸責於己之事由，致履行原協商條件有所困難。
  ㈡聲請人復於109年4月24日提出債權人清冊，向本院聲請調解
    債務清償方案，經本院109年度司消債調字第229號受理，於
    109年5月25日調解不成立，聲請人再於同月29日具狀聲請更
    生等情，亦經本院依職權調閱上開調解卷宗核閱無訛。
  ㈢次查，聲請人於107年及108年度申報所得均為0元，然其自陳
    向本院聲請更生前2年內有薪資所得共600,000元（即每月25
    ,000元），名下有2000年出廠之國瑞汽車1部，勞工保險投
    保於大高雄汽車駕駛員職業工會，投保薪資為45,800元，另
    有富邦人壽1張保單解約金2,011元及國泰人壽1張保單解約
    金70,400元。又聲請人自陳擔任大貨車司機，工作來源以接
    案子居多、無固定雇主，每月收入為25,000元，未領取社會
    局補助、無子女等情，有財產及收入狀況說明書（司消債調
    卷第3至4頁）、債權人清冊（司消債調卷第5至6頁）、戶籍
    謄本（司消債調卷第9頁）、財政部高雄國稅局107年及108
    年度綜合所得稅各類所得資料清單及總歸戶財產查詢清單（
    司消債調卷第11至12頁、本案卷第20頁）、財團法人金融聯
    合徵信中心前置協商專用債權人清冊（司消債調卷第14至15
    頁）、信用報告（司消債調卷第17頁）、勞工保險被保險人
    投保資料表（司消債調卷第18頁）、高雄市政府社會局社會
    福利資訊料查詢表（本案卷第14至16頁）、存摺（本案卷第
    21至26頁）、商業保險投保資料查詢結果表（本案卷第72頁
    ）、排班行事曆（本案卷第78至62頁）、富邦人壽保險股份
    有限公司陳報狀（本案卷第89頁）、國泰人壽保險股份有限
    公司函（本案卷第95至96頁）在卷可參。故本院審酌上情，
    認為核算聲請人目前償債能力之基礎以自陳每月25,000元為
    基準。
  ㈣關於聲請人個人日常必要支出部分，聲請人陳稱戶籍地房屋
    為母親所有，現由弟弟開店做生意，伊另租屋獨居，每月房
    租6,000元以現金交付，未領取租金補助，有房屋租賃契約
    書及高雄市政府都市發展局函在卷可稽（本案卷第17頁、本
    案卷第31至32頁）。按債務人必要生活費用，以最近一年衛
    生福利部或直轄市政府所公告當地區每人每月最低生活費一
    點二倍定之，消債條例第64條之2第1項定有明文。本院參酌
    衛福部社會司所公告109年度高雄市最低生活費標準為13,09
    9元。又該最低生活費用之標準，係照當地最近1年平均每人
    消費支出60％，依其基準之家庭收支調查報告調查表格式所
    示有關經常性支出之調查項目，其原即包括利息支出、食品
    、衣著、房租及水費、電費、醫療保健、交通、娛樂、教育
    等基本生活需求。本院認在聲請人並無特殊需求，應以此最
    低生活費之1.2倍即15,719元認係其個人必要生活費用。
  ㈤綜上所述，以聲請人現每月收入25,000元為其償債能力基準
    ，扣除個人必要生活費15,719元後，餘9,281元，而聲請人
    目前負債總額為7,118,363元（參司消債調卷第31頁以下，
    包含：中國信託銀行、國泰世華銀行、匯豐銀行、聯邦銀行
    、遠東銀行、玉山銀行、安泰銀行、萬榮行銷公司、滙誠第
    一資產公司），扣除保險解約金計72,411元，以聲請人每月
    所餘按月攤還結果，需約63年【計算式：（7,118,363－72,4
    11）÷9,281÷12≒63.3】始能清償完畢，應認其已不能清償債
    務。此外，聲請人無擔保或無優先權之債務總額未逾12,000
    ,000元，且無消債條例第6條第3項、第8條或第46條各款所
    定駁回更生聲請之事由存在，則聲請人聲請更生為有理由，
    應予准許，爰命司法事務官進行本件更生程序。
四、依消債條例第11條第1項、第45條第1項，裁定如主文。
中　　華　　民　　國　　109 　年　　9 　　月　　2 　　日
                  民事庭　法　官  　賴寶合
以上正本係照原本作成。
本裁定不得抗告。
中　　華　　民　　國　　109 　年　　9 　　月　　2 　　日
                          書記官    胡美儀